臺灣臺南地方法院民事判決
110年度訴字第920號
原      告  黃緁妮
訴訟代理人  劉韋廷律師
            鄭鈺潔律師
            池紹華
被      告  李郁坡
上列當事人間請求返還借款事件，本院於民國110年12月16日言
詞辯論終結，判決如下：
    主      文
原告之訴及假執行之聲請均駁回。
訴訟費用新臺幣壹萬柒仟捌佰參拾元由原告負擔。
    事實及理由
一、原告主張略以：
（一）兩造於民國95年2月25日結婚，因被告為臺南市白河區公
      所之公務員，享有存款利息利率18%之福利，雙方即約定
      ，由原告於有閒置資金時，將款項提供予被告，再由被告
      處理、存入被告享有18%優惠存款利率之帳戶（以下簡稱
      優存帳戶），以享有較高額之利息收入，被告亦與原告達
      成以年利率18%計算借款利息之合意。原告基於對丈夫之
      信任，加以家中主要財政事項均由被告所掌握，方陸續於
      100年9月19日交付新臺幣（下同）70萬元、同年10月26日
      交付10萬元及於102年8月2日交付20萬元予被告，由被告
      進行相關之匯款或現金取款、存款之操作。
（二）詎料，被告大約支付3萬元後，即未再依約給付利息，嗣
      兩造因故而於104年12月7日離婚，原告於同日終止雙方間
      之消費借貸法律關係，要求被告返還本金及利息，被告卻
      置之不理；原告再多次以手機訊息向被告要求至少返還原
      告之勞退金，惟被告推托原告之勞退金已經遭被告花掉，
      無法返還云云，迄今仍未返還原告所提供予被告100萬元
      之款項，以及約定給付予原告之利息690,362元。則原告
      於雙方解除婚姻關係之同時，亦已終止雙方間之消費借貸
      關係，自得請求被告返還本金100萬元及約定利息690,362
      元。
（三）又原告於110年8月3日至台灣銀行新營分行申請相關交易
      紀錄，始發現被告並未將原告之資金存入優存帳戶，而係
      誆騙原告，將款項匯入、存入被告名下其餘帳戶，致原告
      陷於錯誤，進而與被告成立消費借貸關係，爰依民法第92
      條規定，以準備書狀送達被告時，撤銷雙方間消費借貸之
      意思表示，並依民法第179條、第182條第2項規定，請求
      被告返還因此受有之100萬元之利益，以及原告因此而受
      之690,362元之損害。　　　
（四）縱被告並未有任何詐欺，使原告陷於錯誤之行為，然被告
      並未否認收受原告所交付之70萬元及10萬元，僅爭執此二
      筆款項係原告之還款而非借款，惟未提出任何之舉證，且
      其論述與另案判決（本院109年度訴字第641號）審理過程
      中之主張似有出入，顯屬臨訟抗辯之詞。被告既自承有收
      受上開款項，卻又無法舉證說明基於何種原因而收受，自
      應依法返還。
（五）另被告辯稱未收受原告於102年交付之20萬元款項云云，
      礙於此筆款項係原告以現金之方式交付被告，惟依原告之
      交易紀錄，其中確實有於102年8月2日取款現金20萬元之
      紀錄，鑒於斯時兩造間婚姻關係存續中，此筆取款紀錄與
      原告將帳戶中之大筆款項，交由被告進行打點之約定相符
      ；再由前開原告交付予被告之70萬元及10萬元，均遭被告
      另存入其他帳戶以觀，原告102年8月2日交付之款項，恐
      亦由被告另作運用。　　　　　　
（六）聲明：
　　⒈先位聲明：
　　　⑴被告應給付原告本金100萬元、約定利息690,362元（計
        算至104年12月7日），及自104年12月7日翌日起至清償
        日止，按年息百分之5計算之遲延利息。
　　　⑵願供擔保，請准宣告假執行。
　　　⑶訴訟費用由被告負擔。
　　⒉備位聲明：
　　　⑴被告應返還原告100萬元，及其中70萬元自100年9月19日
        、其中10萬元自100年10月26日、其中20萬元自102年8
        月2日起至清償日止，按年息百分之5計算之利息，並應
        賠償原告所受之690,362元之損害，及自準備書狀送達
        翌日起至清償日止，按年息百分之5計算之遲延利息。
　　　⑵願供擔保，請准宣告假執行。
　　　⑶訴訟費用由被告負擔。　
二、被告抗辯：
（一）我有收到原告給付70萬元及10萬元，20萬元我沒有收到，
      但70萬元及10萬元都不是借款。
（二）70萬元部分是原告於結婚前標購後壁鄉侯伯村的房子，我
      先替原告付了押標金30萬元，之後替原告付了車貸40幾萬
      元，所以70萬元是原告還我的錢。
（三）10萬元部分是我們去買楊梅的房子，就是原告現在住的地
      方，我付了仲介費10萬元、代書費5,000元，整建房屋花
      了35萬元，買沙發、床組、冰箱、請客的錢花了30萬元，
      全部加起來70幾萬元，原告只拿了10萬元給我。
（四）聲明：
　　⒈原告之訴及假執行之聲請均駁回。
　　⒉訴訟費用由原告負擔。
三、得心證之理由：
（一）按使用借貸係契約行為，原告主張使用借貸關係存在，應
      就使用借貸契約確已成立之事實，負舉證責任，若其先不
      能舉證，則被告就其抗辯事實即令不能舉證，或其所舉證
      據尚有疵累，亦應駁回原告之請求（最高法院著有87年度
      臺上字第2734號判決參照）。本件原告主張其於100年9月
      19日匯入被告台灣銀行帳戶之70萬元及分別於100年10月2
      6日、102年8月2日交付被告現金10萬元、20萬元，共計10
      0萬元（以下簡稱系爭100萬元）係貸予被告之借款，兩造
      並約定利息依18%計算云云；為被告所否認，並以前揭情
      詞置辯。經查：
　　⒈原告主張於102年8月2日交付被告現金20萬元云云，雖提出
      原告帳戶交易紀錄（見本院卷第109頁）為憑。惟上開原
      告帳戶之交易紀錄，僅能證明原告曾於102年8月2日提領
      現金20萬元，並無法證明該20萬元有交付被告，更不能證
      明與被告間有該20萬元之借貸關係存在。是原告主張曾交
      付上開20萬元予被告云云，不足採信。
　　⒉按金錢交付之原因事實，雖可能係借貸，但亦可能係贈與
      、清償、買賣等原因，是僅有金錢交付之事實，尚難認即
      為借貸之關係。原告主張系爭80萬元係借款云云，既為被
      告所否認，而原告並未提出任何證據證明係基於消費借貸
      關係交付系爭80萬元予被告。是原告主張與被告間存在系
      爭80萬元款項之消費借貸關係云云，不足採信。
　　⒊綜上，原告既不能證明兩造間存在系爭100萬元之消費借貸
      關係，則原告依消費借貸關係，請求被告給付100萬元及
      約定利息690,362元，核屬無據。
（二）又按主張不當得利請求權存在之當事人，對於不當得利請
      求權之成立，應負舉證責任，即應證明他方係無法律上之
      原因而受利益，致其受有損害。如受利益人係因給付而得
      利時，所謂無法律上之原因，係指給付欠缺給付之目的。
      故主張該項不當得利請求權存在之當事人，應舉證證明該
      給付欠缺給付之目的（最高法院103年度台上字第2198號
      民事裁判意旨參照）。原告主張系爭100萬元係因被告以
      將存入優存帳戶獲取18%利息云云詐欺原告，原告受詐欺
      而交付系爭100萬元，爰撤銷因被詐欺交付系爭100萬元之
      法律行為，並依不當得利之法律關係，請求被告返還系爭
      100萬元云云；為被告所否認，並以前揭情詞置辯。經查
      ：
　　⒈被告否認詐欺原告（會將原告交付之金錢存入優存帳戶獲
      取18%利息），而原告並未能舉證證明被告有前揭詐欺行
      為，更不能證明其交付系爭100萬元（原告僅能證明交付
      系爭80萬元）係因其主張之被告前揭詐欺行為所致。是原
      告主張被告詐欺原告取得系爭100萬元云云，不足採信。
　　⒉原告既不能證明交付系爭100萬元（原告僅能證明交付系爭
      80萬元）予被告，係因被告之詐欺行為，則原告自無從撤
      銷被詐欺之法律行為（交付被告系爭100萬元）。是原告
      以已撤銷被詐欺之法律行為為由，依不當得利法則，請求
      被告返還系爭100萬元，自屬無據。
四、綜上所述，原告依消費借貸之法律關係，先位聲明請求【被
    告應給付原告本金100萬元、約定利息690,362元，及自104
    年12月7日翌日起至清償日止，按年息百分之5計算之遲延利
    息】，及依不當得利之法律關係，備位聲明請求【被告應返
    還原告100萬元，及其中70萬元自100年9月19日、其中10萬
    元自100年10月26日、其中20萬元自102年8月2日起至清償日
    止，按年息百分之5計算之利息，並應賠償原告所受之690,3
    62元之損害，及自準備書狀送達翌日起至清償日止，按年息
    百分之5計算之遲延利息】，均為無理由，應予駁回。
五、本件事證已臻明確，兩造其餘之攻擊或防禦方法及未經援用
    之證據，經本院斟酌後，認為均不足影響本判決之結果，自
    無逐一詳予論駁之必要，併此敘明。
六、按訴訟費用，由敗訴之當事人負擔；又法院為終局判決時，
    應依職權為訴訟費用之裁判；民事訴訟法第78條及第87條第
    1項分別定有明文。經核本件訴訟費用額為17,830元（即第
    一審裁判費），而原告之請求為無理由，爰依上開規定確定
    原告應負擔之訴訟費用如主文第2項所示。
七、本件原告既受敗訴判決，則其假執行之聲請，即失所依據，
    應併予駁回。
八、據上論結，原告之訴為無理由，依民事訴訟法第78條、第87
    條第1項，判決如主文。
中　　華　　民　　國　　110 　年　　12　　月　　30　　日
                        臺灣臺南地方法院民事第二庭
                              法  官  王 獻 楠
上為正本係照原本作成。
如不服本判決，應於送達後20日內，向本院提出上訴狀並表明上
訴理由，如於本判決宣示後送達前提起上訴者，應於判決送達後
20日內補提上訴理由書（須附繕本），如委任律師提起上訴者，
應一併繳納上訴審裁判費。
中　　華　　民　　國　　110 　年　　12　　月　　30　　日
                              書記官  蕭 雅 文